ACORDAO-COMPLETO-2520922

ACÓRDÃO 4478/2022 ATA 27/2022 - PRIMEIRA CÂMARA

VISTOS, relatados e discutidos estes autos em que se aprecia recurso de reconsideração interposto por Antônia Alizandra Gomes dos Santos Rodrigues contra o Acórdão 5011/2020-TCU-Primeira Câmara, por meio do qual o Tribunal julgou irregulares suas contas e aplicou-lhe a multa prevista no art. 58, inciso I, da Lei 8.443/1992,
ACORDAM os Ministros do Tribunal de Contas da União, reunidos em Sessão da Primeira Câmara, diante das razões expostas pelo Relator, em:
9.1. com fundamento nos arts. 32, inciso I, e 33 da Lei 8.443/1992, conhecer e negar provimento ao recurso de reconsideração, mantendo-se inalterado o Acórdão 5011/2020-TCU-Primeira Câmara;
9.2. fazer constar da ata desta sessão, nos termos do art. 8º da Resolução-TCU 315/2020, comunicação do relator ao colegiado no sentido de ordenar à Secretaria de Gestão de Processos deste Tribunal que verifique se o responsável Samuel Carlos Tenório Alves de Alencar foi devidamente notificado do Acórdão 12076/2020-TCU-Primeira Câmara e, caso não tenha sido, adote as medidas necessárias para sua notificação;
9.3. dar ciência deste acórdão à recorrente.

Recurso de reconsideração interposto contra decisão que julgou irregulares as contas da recorrente e aplicou-lhe multa, em razão da omissão no dever de prestar contas.

Primeira Câmara

Fundo Nacional de Desenvolvimento da Educação; Município de Potengi/CE.

3. Recorrente: Antônia Alizandra Gomes dos Santos Rodrigues (XXX.193.994-XX).

13.1. Ministros presentes: Walton Alencar Rodrigues (Presidente), Benjamin Zymler, Bruno Dantas (Relator), Vital do Rêgo e Jorge Oliveira.
13.2. Ministro que não participou da votação: Jorge Oliveira.
13.3. Ministros-Substitutos presentes: Augusto Sherman Cavalcanti e Weder de Oliveira.

ACORDAO-COMPLETO-2559468

Acórdão de Relação 9574/2022 - Primeira Câmara

Acórdão de Relação

BRUNO DANTAS

Ministro Benjamin Zymler.

Cuidam os autos de recurso de reconsideração interposto por Antônia Alizandra Gomes dos Santos Rodrigues (peças 63-65; 68-69; e 96) contra o Acórdão 5011/2020-TCU-Primeira Câmara.
A tomada de contas especial que deu origem a estes autos foi instaurada pelo Fundo Nacional de Desenvolvimento da Educação (FNDE) em razão da omissão no dever de prestar contas dos recursos recebidos pelo município de Potengi/CE no âmbito do programa Projovem Campo, edição de 2014.
A deliberação recorrida, relatada pelo Ministro Benjamin Zymler, apresentou o seguinte teor:
"9.1. julgar irregulares, nos termos dos arts. 1º, inciso I, 16, inciso III, alíneas 'a' e 'c', da Lei 8.443/1992, c/c os arts. 19 e 23, inciso III, da mesma lei, as contas do responsável Samuel Carlos Tenório Alves de Alencar (XXX.375.004-XX) , condenando-o ao pagamento das importâncias a seguir especificadas, atualizadas monetariamente e acrescidas dos juros de mora, calculadas a partir das datas discriminadas até a data da efetiva quitação do débito, fixando-lhe o prazo de quinze dias, para que comprove, perante o Tribunal, o recolhimento das referidas quantias aos cofres do Fundo Nacional de Desenvolvimento da Educação, nos termos do art. 23, inciso III, alínea 'a', da citada lei, c/c o art. 214, inciso III, alínea 'a', do Regimento Interno do TCU.
Débitos relacionados ao responsável Samuel Carlos Tenório Alves de Alencar (XXX.375.004-XX) :
	Data de ocorrência
	Valor histórico (R$) 

	23/9/2014
	122.550,00

	26/8/2015
	61.275,00

	5/1/2016
	61.275,00

9.2. aplicar ao responsável Samuel Carlos Tenório Alves de Alencar (809.375.004 53) , com fulcro no art. 57, da Lei 8.443/1992, c/c o art. 267 do Regimento Interno do TCU, multa no valor de R$ 35.000,00 (trinta e cinco mil reais) , fixando-lhe o prazo de quinze dias, a contar da notificação, para que comprove, perante o Tribunal (art. 214, inciso III, alínea 'a', do Regimento Interno do TCU) , o recolhimento da dívida aos cofres do Tesouro Nacional, atualizada monetariamente desde a presente data até a do efetivo recolhimento, se paga após o vencimento, na forma da legislação em vigor;
9.3. julgar irregulares, nos termos dos arts. 1º, inciso I, 16, inciso III, alíneas 'a', da Lei 8.443/1992, c/c o art. 23, inciso III, da mesma lei, as contas da responsável Antônia Alizandra Gomes dos Santos Rodrigues (XXX.193.994-XX) ;
9.4. aplicar a Antônia Alizandra Gomes dos Santos Rodrigues (XXX.193.994-XX) , com fulcro no art. 58, inciso I, da Lei 8.443/1992, c/c o art. 268, inciso I, do Regimento Interno do TCU, multa no valor de R$ 15.000,00 (quinze mil reais) , fixando-lhe o prazo de quinze dias, a contar da notificação, para que comprove, perante o Tribunal (art. 214, inciso III, alínea 'a', do Regimento Interno do TCU) , o recolhimento da dívida aos cofres do Tesouro Nacional, atualizada monetariamente desde a presente data até a do efetivo recolhimento, se paga após o vencimento, na forma da legislação em vigor;
9.5. autorizar, desde logo, a cobrança judicial das dívidas, caso não atendida a notificação, na forma do disposto no art. 28, inciso II, da Lei 8.443/1992;
9.6. autorizar também, desde logo, se requerido, com fundamento no art. 28, inciso I, da Lei 8.443/1992, c/c o art. 217, §§ 1º e 2º, do Regimento Interno do TCU, o parcelamento das dívidas em até 36 parcelas, incidindo, sobre cada parcela, corrigida monetariamente, os correspondentes acréscimos legais, fixando-lhe o prazo de quinze dias, a contar do recebimento da notificação, para comprovar, perante o Tribunal, o recolhimento da primeira parcela, e de trinta dias, a contar da parcela anterior, para comprovar o recolhimento das demais parcelas, devendo incidir, sobre cada valor mensal, atualizado monetariamente, os juros de mora devidos, no caso do débito, na forma prevista na legislação em vigor, alertando os responsáveis de que a falta de comprovação do recolhimento de qualquer parcela importará o vencimento antecipado do saldo devedor, nos termos do § 2º do art. 217 do Regimento Interno deste Tribunal;
9.7. dar ciência desta deliberação à Procuradoria da República no Estado do Ceará, nos termos do § 3º do art. 16 da Lei 8.443/1992, c/c o § 7º do art. 209 do Regimento Interno/TCU, para adoção das medidas cabíveis; e
9.8. dar ciência desta deliberação ao Fundo Nacional de Desenvolvimento da Educação e aos responsáveis."
Admitido o processamento do recurso, porquanto preenchidos os requisitos previstos nos arts. 32, inciso I, e 33 da Lei 8.443/1992, conferi efeito suspensivo aos itens 9.3, 9.4 e 9.5 do acórdão recorrido em relação à recorrente (peça 100) .
Instruído o presente feito, faço reproduzir, com os ajustes que julgo pertinentes, o exame técnico e o encaminhamento oferecidos pela Secretaria de Recursos deste Tribunal (peça 109) , que contou com a anuência do corpo diretivo da unidade (peça 110) e do Ministério Público junto ao TCU (peça 111) :
"HISTÓRICO
2. Trata-se de tomada de contas especial (TCE) instaurada pelo Fundo Nacional de Desenvolvimento da Educação (FNDE) , em razão da omissão no dever de prestar contas dos recursos recebidos pelo município de Potengi/CE, por força do Projovem Campo - Exercício de 2014.
2.1. O prazo para prestação de contas dos recursos repassados à conta do programa, no total de R$ 245.100,00, expirou em 8/2/2018.
2.2. No âmbito do TCU, foi realizada a citação de Samuel Carlos Tenório Alves de Alencar, ex-prefeito, em virtude da não comprovação da regular aplicação dos valores, como também foi realizada a audiência de Antônia Alizandra Gomes Santos Rodrigues, prefeita sucessora, pelo não cumprimento do prazo originalmente estabelecido para prestação de contas. Contudo, as alegações de defesa e as razões de justificativa apresentadas não foram suficientes para afastar as irregularidades.
2.3. Tais fatos ensejaram o julgamento pela irregularidade das contas dos responsáveis, com a consequente condenação ao pagamento do débito apurado e da multa prevista no art. 57 da Lei 8.443/1992, em relação a Samuel Carlos Tenório Alves de Alencar, e aplicação da multa capitulada no art. 58, do mesmo diploma legal, a Antônia Alizandra Gomes Santos Rodrigues.
2.4. Inconformado com o desfecho processual, Samuel Carlos opôs embargos de declaração (peça 73) , os quais foram conhecidos e rejeitados pelo Acórdão 12076/2020-TCU-Primeira Câmara (peça 82) .
2.5. Neste momento processual, Antônia Alizandra Gomes Santos Rodrigues interpõe recurso de reconsideração (peças 63-65; 68-69) , mediante apresentação de novos documentos, a fim de modificar o mérito da decisão ora recorrida, em virtude da adoção de medidas de resguardo ao erário.
EXAME DE ADMISSIBILIDADE
3. Ratifica-se a proposta de conhecimento do recurso de reconsideração formulada por esta Secretaria de Recursos, no exame da peça 70, e acolhida pelo Exmo. Ministro Bruno Dantas, conforme despacho de peça 100, conferindo efeito suspensivo aos itens 9.3, 9.4 e 9.5 do acórdão atacado em relação à recorrente, eis que preenchidos os requisitos processuais aplicáveis à espécie.
EXAME TÉCNICO
4. Delimitação
4.1. Constitui objeto do presente recurso definir as seguintes questões:
a) preliminar: prescrição do dano ao erário.
b) mérito: verificar se a responsabilidade da recorrente pela omissão no dever de prestar contas deve ser mantida.
4.2. Cumpre analisar de ofício a prescrição.
Preliminar
5. Prescrição do dano ao erário
5.1. Conforme se observa dos autos, a irregularidade atribuída à recorrente se referiu ao não cumprimento do prazo originalmente estipulado para prestação de contas dos recursos recebidos pelo município de Potengi/CE por força do Projovem Campo - Exercício de 2014, cujo prazo encerrou-se em 8/2/2018 (peça 9, item 1) .
5.2. A citação da responsável perante o TCU foi ordenada mediante Despacho de Autoridade em 13/12/2019 (peça 28) .
5.3. A prolação do acórdão se deu em sessão do dia 28/4/2020 (peça 48) .
5.4. Desse modo, seja pelo regime do Código Civil (prescrição decenal) , seja pelo regime da Lei 9.873/1999 (prescrição quinquenal) , não houve a ocorrência da prescrição.
5.5. No que tange à prescrição da pretensão punitiva, cabe ressaltar que foi exaustivamente afastada pelo relatório da decisão original, à peça 50, p. 7-8.
MÉRITO
6. Responsabilidade da recorrente pela omissão no dever de prestar contas
Argumentos
6.1. A recorrente basicamente reitera os argumentos apresentados em sede de razões justificativa (peça 37) , os quais considera serem suficientes para afastar a decisão condenatória.
6.2. Afirma que os recursos foram recebidos na gestão do seu antecessor, sendo exclusiva sua responsabilidade (peça 63, p. 2-3) .
6.3. Houve transferências indevidas para diversas contas bancárias, de titularidade do próprio município e de particulares, impossibilitando a identificação da destinação dos recursos (peça 63, p. 2-3) .
6.4. Diante da inércia do ex-gestor, solicitou ao Banco do Brasil os extratos bancários para verificar a movimentação da conta específica, constatando a aplicação em finalidade diversa do estabelecido no programa (peça 63, p. 2-3) .
6.5. Defende que não foi encontrado nos arquivos da Prefeitura Municipal de Potengi qualquer documento apto a comprovar a execução do programa, de forma que resta inconteste a impossibilidade de efetuar a prestação de contas (peça 63, p. 3) .
6.6. Representou ao Ministério Público Federal a fim de que fossem adotadas as providências de natureza civil e penal em relação ao ex-gestor (peça 63, p. 4) .
6.7. Protocolou Ação Civil Pública por Ato de Improbidade Administrativa (0050267-19.2020.8.06.0038) , visando a condenação do ex-prefeito e o ressarcimento dos valores aos cofres municipais (peça 63, p. 4) .
6.8. Assevera que a demora na adoção de medidas não implica irregularidade passível de condenação, tendo em vista que se encontrava no início de seu primeiro mandato (peça 63, p. 4-5) .
6.9. Não restou demonstrada prática de ilícito, má-fé ou dano a ser ressarcido (peça 63, p. 4) .
6.10. O atraso na interposição da representação junto ao Mistério Público Federal da Ação Civil Pública por Ato de Improbidade Administrativa não configura ato doloso contra Administração Pública (peça 63, p. 4-5) .
6.11. Cabe ao caso a aplicação do entendimento do Acórdão 7151/2014-TCU-Primeira Câmara, no tocante à interposição da Ação Civil Pública (peça 63, p. 5) .
6.12. Colaciona a Ação Civil Pública por Ato de Improbidade Administrativa (0050267-19.2020.8.06.0038) (peças 64; 68-69) .
6.13. Requer a reforma do acórdão combatido (peça 63, p. 6) .
Análise
6.12. Não assiste razão à recorrente.
6.13. Inicialmente, cumpre informar que a recorrente reapresenta, em sua maior parte, os mesmos argumentos colacionados aos autos em sede de razões de justificativa (peças 37-39) , exaustivamente analisados pela unidade técnica de origem e pela decisão recorrida. Diante do efeito devolutivo inerente à fase recursal, compulsou-se os autos a fim de reavaliar a questão que ora se apresenta.
6.14. Cabe repisar que a recorrente foi responsabilizada por descumprir o prazo originalmente estipulado para prestação de contas dos recursos federais recebidos à conta do Projovem Campo, no exercício de 2014, o qual se encerrou em 8/2/2018, dentro de sua gestão. Ademais, não comprovou a adoção tempestiva de medidas administrativas e judiciais, buscando resguardar o patrimônio público.
6.15. O Enunciado de Súmula TCU 230 traça as diretrizes para a responsabilização do prefeito sucessor, verbis:
'Compete ao prefeito sucessor apresentar a prestação de contas referente aos recursos federais recebidos por seu antecessor, quando este não o tiver feito e o prazo para adimplemento dessa obrigação vencer ou estiver vencido no período de gestão do próprio mandatário sucessor, ou, na impossibilidade de fazê-lo, adotar as medidas legais visando ao resguardo do patrimônio público.'
6.16. A inobservância do dever de cuidado com a coisa pública, no caso, a omissão no dever de prestar contas, constitui culpa grave, caracterizando erro grosseiro, nos termos do art. 28 do Decreto-lei 4.657/1942 (Lei de Introdução às Normas do Direito Brasileiro) , vez que seria esperada conduta, ao mínimo, diligente do gestor dos recursos públicos.
6.17. Mesmo que houvesse prestação de contas intempestiva, o que não é o caso, visto que, mesmo próximo da prolação do acórdão original, a recorrente permanecia omissa (peça 43) , de qualquer modo, não restaria afastada a imposição da multa prevista no art. 58 da Lei 8.443/1992.
6.17. A recorrente, tampouco, buscou tomar medidas tempestivas de resguardo ao erário, que caracterizassem sua boa-fé e veracidade de suas alegações. Conforme prescrito na Lei 10.522/2002, a fim de não ser responsabilizado, seria exigido do prefeito sucessor a imediata comunicação, ao concedente, da impossibilidade de apresentar a prestação de contas e das respectivas razões, seguida da solicitação de instauração da devida TCE. Ações não empreendidas pela gestora.
6.18. No caso concreto, a recorrente, com vistas a resguardar o patrimônio público, em um primeiro momento, em 10/2/2020, representou junto ao Ministério Público, em face de Samuel Carlos Tenório Alves Alencar, ex-prefeito. Após isso, em 6/7/2020, ajuizou, junto ao Tribunal de Justiça do Ceará, Ação Civil Pública por Ato de Improbidade Administrativa (0050267-19.2020.8.06.0038) contra o ex-gestor, colacionando-a aos autos como documento novo (peças 64-65; 69) .
6.19. Ocorre, no entanto, que as medidas adotadas pela recorrente foram tomadas de forma intempestiva, ou seja, fora do prazo para a prestação de contas (8/2/2018) e após seu chamamento para se defender nos presentes autos, que se deu em 27/1/2020, mediante Ofício de Audiência (peças 31 e 35) . Por outro lado, as referidas ações movidas pela recorrente se deram já no último ano de mandato, e não no início de sua gestão, diferentemente do que alega. Não havendo, portanto, justificativa para afastar sua responsabilidade pela omissão ora examinada.
6.20. Em relação às transferências bancárias destinadas a titularidades alheias aos gastos do programa, cabe esclarecer que, diante da falta de elementos constantes dos autos, não é possível demonstrar o benefício do município e/ou de particulares com os recursos indevidamente repassados, com vistas a ensejar a responsabilidade do ente federativo, conforme consignado no Acórdão 4326/2019-TCU-Primeira Câmara, da Relatoria do Ministro Benjamin Zymler.
6.21. Em relação à conduta de má-fé, uma vez caracterizada a reprovabilidade da conduta, a avaliação de existência de má-fé não é requisito essencial à culpabilidade da recorrente. De outro modo, tal elemento anímico, subjetivo da conduta, deve ser considerado apenas como agravante, no sentido de majorar a dosimetria da pena.
6.22. Nesse sentido, considerando ainda que a má-fé não pode ser presumida, devendo, portanto, ser demonstrada, reforça-se que sua existência sequer foi cogitada nos presentes autos.
6.23. Assim, conclui-se que a alegação de ausência de má-fé da responsável não é capaz de afastar a cominação da multa, vez que não é pressuposto de sua aplicação. Ademais, tendo em vista que a manifestação de má-fé não foi expressamente considerada na dosimetria da pena, reputa-se irrelevante o argumento da recorrente.
6.24. Cabe repisar que à recorrente não foi imputado o débito apurado, cabendo a ela a aplicação tão somente da multa prevista no art. 58, inciso I, da Lei 8.443/1992. Porquanto, o débito recaiu sobre Samuel Carlos Tenório Alves de Alencar, seu antecessor na gestão da Prefeitura Municipal de Pontengi/CE.
6.25. No que diz respeito à alegação de que não agiu com dolo junto a Administração Pública, vez que adotou, embora em atraso, as medidas de resguardo do erário, cabe destacar que, para a finalidade de aplicação de sanções administrativas, como por exemplo, multa, há que se verificar a ocorrência de culpa grave ou dolo do administrador público (Acórdão 1620/2019-TCU-Plenário, Relator Ministro Bruno Dantas e Acórdão 1691/2020-TCU-Plenário, Relator Ministro Augusto Nardes) .
6.26. No presente caso, a conduta da responsável em agir intempestivamente em prol de resguardar o patrimônio público caracteriza sua culpa, seja por imprudência, imperícia ou negligência. Importa consignar que a responsabilidade dos gestores de recursos públicos perante o TCU é de natureza subjetiva, caracterizada mediante a presença de simples culpa stricto sensu, sendo desnecessária a caracterização do dolo para que o gestor seja responsabilizado.
6.27. Ademais, a não comprovação da boa e regular aplicação de recursos federais em face da omissão no dever de prestar contas constitui grave inobservância do dever de cuidado no trato com a coisa pública, revelando a existência de culpa grave, uma vez que se distancia do que seria esperado de um administrador minimamente diligente, o que caracteriza erro grosseiro, nos termos art. 28 do Decreto-lei 4.657/1942 (Lei de Introdução às Normas do Direito Brasileiro) , incluído pela Lei 13.655/2018 (Acórdão 1689/2019-TCU-Plenário, Relator Min. Augusto Nardes; Acórdão 2924/2018-TCU-Plenário, Relator Min. José Mucio Monteiro; Acórdão 2391/2018-TCU-Plenário, Relator Min. Benjamin Zymler) .
6.28. Quanto à aplicação do Acórdão 7151/2014-TCU-Primeira Câmara (TC Processo 016.896/2012-2) , verifica-se que o referido julgado em nada se assemelha ao caso em tela.
6.29. Naqueles autos, a decisão considerou iliquidáveis as contas, ordenando seu trancamento, com fundamento nos arts. 1º, inciso I, 20 e 21, da Lei 8.443/1992, com consequente arquivamento do processo, visto que 'ficou caracterizada a ocorrência de fatos alheios à vontade dos responsáveis, fatos esses que tornaram inviável a verificação da efetiva existência dos equipamentos adquiridos à conta do convênio', conforme consignado no voto condutor do acórdão.
6.30. Dessa forma, os documentos e argumentos ora colacionados aos autos não são hábeis a modificar o mérito da decisão guerreada, a qual deve ser mantida em seus exatos termos, propondo-se o não acolhimento da tese apresentada pela recorrente.
7. CONCLUSÃO
7.1. Não ocorreu a prescrição.
7.2. Deve ser mantido o julgamento pela irregularidade das contas da responsável com fundamento nos arts. 1º, inciso I, 16, inciso III, 'a', 19 e 23, inciso III, da Lei 8.443/1992, tendo em vista que, de fato, há a omissão no dever de prestar contas e não foram apresentados argumentos para justificar tal omissão, nem foram tomadas ações tempestivas de resguardo do patrimônio público.
8. PROPOSTA DE ENCAMINHAMENTO
8.1. Ante o exposto, submete-se à consideração superior a presente análise de recurso de reconsideração interposto por Antônia Alizandra Gomes Santos Rodrigues contra o Acórdão 5011/2020-TCU-Primeira Câmara, propondo-se com fundamento nos artigos 32, inciso I, e 33, da Lei 8.443/1992:
I - conhecer do recurso e, no mérito, negar-lhe provimento;
II - cientificar a recorrente, o Fundo Nacional de Desenvolvimento da Educação e os demais interessados da deliberação que vier a ser adotada."
	É o relatório

Marcela Leopoldina Quezado Gurgel e Silva (18.971/OAB-CE) e outros, representando Antonia Alizandra Gomes dos Santos Rodrigues.

Procurador Sergio Ricardo Costa Caribé.

TOMADA DE CONTAS ESPECIAL. PROGRAMA PROJOVEM CAMPO - 2014. OMISSÃO NO DEVER DE PRESTAR CONTAS. CITAÇÃO. AUDIÊNCIA. CONTAS IRREGULARES, COM DÉBITOS E MULTAS. CIÊNCIAS. EMBARGOS DE DECLARAÇÃO. REJEIÇÃO. RECURSO DE RECONSIDERAÇÃO. CONHECIMENTO. NÃO OCORRÊNCIA DA PRESCRIÇÃO. PERMANÊNCIA DA OMISSÃO NO DEVER DE PRESTAR CONTAS. AUSÊNCIA DE MEDIDAS TEMPESTIVAS PARA RESGUARDAR O PATRIMÔNIO PÚBLICO. NEGATIVA DE PROVIMENTO.

TOMADA DE CONTAS ESPECIAL (TCE)

Secretaria de Recursos (Serur); Secretaria de Controle Externo de Tomada de Contas Especial (SecexTCE).

Em julgamento, recurso de reconsideração interposto por Antônia Alizandra Gomes dos Santos Rodrigues, ex-prefeita de Potengi (gestão 2017-2020) , contra o Acórdão 5011/2020-TCU-Primeira Câmara, por meio do qual o Tribunal julgou irregulares suas contas e aplicou-lhe multa de R$ 15.000,00, com fulcro no art. 58, inciso I, da Lei 8.443/1992.
A tomada de contas especial que deu origem aos autos foi instaurada pelo Fundo Nacional de Desenvolvimento da Educação (FNDE) em razão da omissão no dever de prestar contas dos recursos recebidos pelo município no âmbito do programa Projovem Campo, edição 2014.
Cabe destacar que a recorrente foi responsabilizada apenas pela omissão, porque o prazo para prestação de contas encerrou-se em sua gestão, ao passo que os recursos transferidos foram aplicados na gestão do prefeito antecessor, Samuel Carlos Tenório Alves de Alencar. Sendo assim, o débito foi imputado a este último, tendo a recorrente sido apenada com multa.
Nesta oportunidade, a recorrente alega que:
4.1. ficou impossibilitada de prestar contas devido à ausência de documentos na prefeitura para comprovar a execução do programa;
4.2. a responsabilidade pelas irregularidades seria do prefeito antecessor, que não aplicou os recursos conforme as regras do programa e não deixou documentação para que a sucessora realizasse a prestação de contas;
4.3. representou ao Ministério Público Federal e ajuizou Ação Civil Pública por ato de improbidade administrativa contra seu antecessor;
4.4. a demora em adotar medidas para resguardar o patrimônio público não seria motivo de reprovação e não se revestiria de gravidade, especialmente considerando que se encontrava em início de mandato;
4.5. não se poderia atribuir à recorrente nenhum dano ao erário, ato ilícito, conduta dolosa ou má-fé.
Após examinar as razões recursais, a Secretaria de Recursos concluiu que não foram trazidos elementos suficientes para alterar a deliberação recorrida, razão pela qual, com a concordância do Ministério Público junto ao TCU, propõe o conhecimento e o não provimento do apelo recursal.
Preliminarmente, ratifico o despacho exarado no sentido de que o presente recurso merece ser conhecido, porquanto preenche os requisitos de admissibilidade previstos nos arts. 32, inciso I, e 33 da Lei 8.443/1992.
Quanto ao mérito, concordo com a análise empreendida pela secretaria especializada, transcrita no relatório precedente, a qual enfrentou e afastou com propriedade cada um dos argumentos apresentados pela recorrente, razão pela qual incorporo seus fundamentos às minhas razões de decidir, sem prejuízo das seguintes considerações. 
Em que pese a recorrente tenha adotado medidas legais para resguardar o erário, tais medidas foram adotadas intempestivamente, somente após ter sido chamada em audiência nestes autos. A representação apresentada ao Ministério Público Federal em face do prefeito antecessor foi protocolada em 10/2/2020 (peça 37, p. 5) , mesma data em que a recorrente apresentou suas razões de justificativa ao TCU (peça 37, p. 1-4) . Já a ação civil pública foi ajuizada em 6/7/2020 (peça 69) , após a prolação do acórdão ora recorrido.
Em situação análoga, em que há omissão no dever de prestar contas e as contas são posteriormente apresentadas, após a citação dos responsáveis pelo TCU, a jurisprudência deste Tribunal é no sentido de que a omissão não fica elidida, cabendo o julgamento pela irregularidade das contas e a aplicação de multa (p. ex. Acórdão 1100/2021-TCU-Plenário, 4.704/2020-Primeira Câmara, 1.217/2019-Plenário, 3.771/2017-Segunda Câmara) .
Também não merece acolhida o argumento de que a recorrente encontrava-se em início de mandato. Seu mandato iniciou-se em 1º/1/2017 e o sistema de prestação de contas do FNDE ficou aberto de 10/12/2017 a 8/2/2018 (peça 23) . A ex-prefeita teve mais de um ano para ter conhecimento dos recursos geridos pelo município que deveriam ter suas contas prestadas. Caso verificasse a inexistência de documentos da gestão anterior, deveria ter comunicado o fato ao FNDE e adotado imediatamente as medidas legais em face do prefeito antecessor, o que não foi feito, ao menos até a notificação deste Tribunal, que ocorreu no último ano de sua gestão.
A ausência de dolo ou má-fé não são pressupostos para a não aplicação de multa pelo TCU. A responsabilidade dos jurisdicionados perante o TCU é de natureza subjetiva, caracterizada mediante a presença de simples culpa stricto sensu. No caso, a não comprovação da boa e regular aplicação de recursos federais em face da omissão no dever de prestar contas constitui culpa grave, conforme bem salientado pelo Ministro Benjamin Zymler no voto condutor do Acórdão 5245/2020-TCU-Primeira Câmara:
"37. Cabe observar que a 'não comprovação da boa e regular aplicação dos recursos federais repassados em face da omissão no dever de prestar contas' violou não só as regras legais, mas também princípios basilares da administração pública. Essa conduta constitui grave inobservância do dever de cuidado no trato com a coisa pública, logo, revela a existência de culpa grave, uma vez que se distancia do que seria esperado de um administrador minimamente diligente. Assim sendo, conclui-se que houve erros grosseiros, aos quais alude o art. 28 do Decreto-Lei 4.657/1942 (Lei de Introdução às Normas do Direito Brasileiro) incluído pela Lei 13.655/2018."
Sendo assim, ante a ausência de elementos capazes de alterar o juízo anteriormente formulado, não é possível reformar o julgado, como pretende a recorrente.
Feitas essas considerações, entendo que se deve conhecer e negar provimento ao presente recurso, mantendo-se inalterada a deliberação ora combatida.
Por fim, observo que o outro responsável cujas contas foram julgadas irregulares nestes autos, Samuel Carlos Tenório Alves de Alencar, apresentou embargos de declaração em face do acórdão condenatório, os quais foram rejeitados por meio do Acórdão 12076/2020-TCU-Primeira Câmara. Todavia, não constam nos autos comprovação de que o mencionado responsável tenha tomado ciência deste último acórdão, já que a única notificação enviada (peça 93) foi devolvida sem sucesso (peça 97) . Sendo assim, proponho informar a Secretaria de Gestão de Processos deste Tribunal para que adote as medidas necessárias.
	Ante o exposto, voto por que o Tribunal adote o Acórdão que ora submeto à deliberação deste Colegiado.
TCU, Sala das Sessões, em 9 de agosto de 2022.
Ministro BRUNO DANTAS 
Relator